【裁判字號】    91,簡,283
【裁判日期】    920630
【裁判案由】    就業服務法
【裁判全文】
臺北高等行政法院判決                              九十一年度簡字第二八三號
    原      告  甲○○
    被      告  桃園縣政府
    代  表  人  乙○○縣長）.
右當事人間因就業服務法事件，原告不服行政院勞工委員會中華民國九十年十二月五
日台九十勞訴字第００四三三００號訴願決定，提起行政訴訟。本院判決如左：
    主      文
原告之訴駁回。
訴訟費用由原告負擔。
    事      實
一、事實概要：原告申請聘僱外籍勞工，經行政院勞工委員會以八十九年十二月十三
    日台八十九勞職外字第０七七三八三三號函同意原告聘僱外國人一名，在桃園縣
    蘆竹鄉○○路○段二五二號從事家庭監護工工作。嗣被告外籍勞工業務檢查員於
    九十年五月二十三日至原告處查察時，發現受監護人蕭劉井妹已至原告之三弟蕭
    金海家中居住，而原告將引進之外國人SUMINAH留在原告家中從事打掃及煮飯等
    家事工作，被告乃依行為時就業服務法第五十三條第四款及第六十二條規定，於
    九十年五月二十九日以九十府勞資字第一０三八一九號函處原告罰鍰新台幣（下
    同）三千元。原告不服，提起訴願，亦遭決定駁回，遂向本院提起行政訴訟。
二、兩造聲明：
  (一)原告聲明：請求撤銷原處分。
  (二)被告聲明：駁回原告之訴。
三、兩造主張：
  (一)原告起訴意旨略謂：原告依法聘僱 SUMINAH，被告外籍勞工業務檢查員於九十年
    五月二十三日至原告家中查察，惟當天適逢原告載蕭劉井妹前往原告之三弟蕭金
    海家探望家父及孫兒，請 SUMINAH準備水果，待晚上回來後給家母食用，故被告
    檢查員當時看見SUMINAH取出水果準備削皮，又原告於談話紀錄表說明 SUMINAH
    平日亦協助家母之房間清潔、衣物洗滌及餵食工作，被告以此違反就業服務法處
    原告三千元罰鍰，實有違誤。
  (二)被告答辯意旨略謂：
    按 SUMINAH於被告九十年五月二十三日談話紀錄中坦承「．．．工作地點為桃園
    縣蘆竹鄉○○路○段二五二號，來台初期是照顧蕭劉井妹，工作一週後因受監護
    人身體狀況好轉而從事家事工作，洗衣服、煮飯、切水果、打掃等工作．．．是
    雇主（即原告）指派她從事家庭事務工作」，而原告亦坦承「．．．蕭劉井妹．
    ．．目前至蕭金海家中住」，並供稱「受監護人至蕭金海家中住時指派該名外勞
    從事打掃煮飯等家事工作」，故原告違反行為時就業服務法第五十三條第四款「
    雇主不得有左列行為．．．四、不得指派所聘僱之外國人從事申請許可以外之工
    作」之規定屬實，被告依同法第六十二條第一項規定，處以三千元罰鍰，洵無不
    合。
    理      由
一、按「雇主不得有左列行為：一、．．．四、指派所聘僱之外國人從事申請許可以
    外之工作。」、「違反．．．第五十三條第四款規定者，處新臺幣三千元以上三
    萬元以下罰鍰。」，分別為行為時就業服務法第五十三條第四款、第六十二條第
    一項所明定。
二、本件原告所聘僱之印尼籍外國人SUMINAH，係經核准於桃園縣蘆竹鄉○○路○段
    二五二號一樓從事原告之母蕭劉井妹之家庭監護工工作，嗣於九十年五月二十三
    日為桃園縣政府外籍勞工業務檢查員查察發現受監護人蕭劉井妹已至原告三弟蕭
    金海家中居住，而原告將SUMINAH留在原告家中從事打掃及煮飯等家事工作等情
    ，有桃園縣政府勞工局原告及SUMINAH談話筆錄影本各一份附於原處分卷可稽，
    並為原告所不爭，自堪認為實在。原告雖主張查察當日蕭劉井妹適前往原告之三
    弟蕭金海家探望家父及孫兒，SUMINAH平日亦協助蕭劉井妹之房間清潔、衣物洗
    滌及餵食工作等語。惟查家庭監護工之開放引進，主要係在幫助有重度殘障、癱
    瘓中風或重大病患之家庭「照顧此類親屬」，即其監護範圍主要係在「照顧」重
    病受監護人，若為照顧重病受監護人所必須之相關生活照料工作，例如為受監護
    人在許可工作地點調理膳食、餵食受監護人、洗滌衣物、清潔環境等不涉及營利
    性質者，固可視為原許可監護工作之範圍，然因其旨在協助有重度殘障、癱瘓中
    風或重大病患親屬之家庭，故仍應以主要之照顧工作為重心，甚為顯然，此徵之
    行政院勞工委員會八十八年八月二日八十八職外字第七一０一四０號函釋亦明。
    本件原告所聘僱之印尼籍外國人SUMINAH，既係經核准於桃園縣蘆竹鄉○○路○
    段二五二號一樓從事家庭監護工工作，是其工作重心自以照顧協助蕭劉井妹為主
    ，惟桃園縣政府外籍勞工業務檢查員於九十年五月二十三日至上址查察時，卻發
    現受監護人蕭劉井妹已至原告三弟蕭金海家中居住，而SUMINAH卻留在原告家中
    從事打掃及煮飯等家事工作，故SUMINAH所從事之工作已非家庭監護工之工作內
    容，則原告有違規之情形，至堪認定。第以就業服務法禁止所聘僱之外國人從事
    申請許可以外之工作，旨在保障國民工作權、維持社會秩序而避免妨礙本國人之
    就業機會、勞動條件、國民經濟發展及會安定。故立法採申請許可制，就申請者
    之資格條件與外國人之工作類別、項目、人數、期間及工作地點均列為須經許可
    內容，並課雇主監督與管理外國人之義務與責任，此觀就業服務法第四十一條之
    規定即知。本件原告既以家庭監護工之名義申請印尼籍外國人SUMINAH，當熟稔
    其性質、目的與工作地點暨工作內容，自非可任意調派從事照護病患以外之工作
    ，是原告所為已該當於就業服務法第五十三條第四款所規定禁止指派所聘僱之外
    國人從事申請許可以外之工作之要件，所稱亦無解於其違章之成立。從而被告所
    為處分，揆諸首揭條文規定，並無違誤，訴願決定予以維持，亦無不合，原告之
    訴難認有理由，自應予以駁回。另本件依卷內資料，事證已臻明確，爰不經言詞
    辯論為之，併此敘明。
據上論結，本件原告之訴為無理由，爰依行政訴訟法第二百三十六條、第一百九十五
條第一項後段、第九十八條第三項前段，判決如主文。
中      華      民      國    九十二    年      六      月     三十     日
                            臺 北 高 等 行 政 法 院  第 四 庭
                                                     法    官  林育如
右為正本係照原本作成。
本件以訴訟事件所涉及之法律見解具有原則性者為限，始得於本判決送達後二十日內
向本院提出上訴狀並表明上訴理由，如已於本判決宣示後送達前提起上訴者，應於判
決送達後二十日內補具上訴理由（均按他造人數附繕本），且經最高行政法院許可後
方得上訴。
中      華      民      國    九十二    年      七      月      二      日
                                                     書 記 官  林如冰


司法院資訊處製作；財團法人民間司法改革基金會備份。
